【裁判字號】    97,交聲,214
【裁判日期】    970507
【裁判案由】    聲明異議
【裁判全文】
臺灣高雄地方法院交通事件裁定         97年度交聲字第214號
原處分機關  交通部公路總局高雄區監理所
異  議  人
即受處分人  乙○○
                      號
上列異議人即受處分人因聲明異議案件，對於交通部公路總局高
雄區監理所民國96年12月24日所為之處分（原處分案號：高監自
裁字第裁80-ZEB022049 號），聲明異議，本院裁定如下：
    主  文
原處分撤銷。
乙○○汽車駕駛人，汽車行駛於高速公路，不遵使用限制、禁止
、行車管制及管理事項之管制規則而有未依規定變換車道之行為
，處罰鍰新臺幣陸仟元，並記違規點數壹點。
    理  由
一、異議意旨略以：異議人即受處分人乙○○（下稱異議人）於
    民國96年4 月20日9 時許，駕駛車號0102-TE 號自用小客車
    ，行經國道10號東向1.5 公里處欲進入交流道接往國道1 號
    ，經照相採證後，為警以異議人行駛高速公路未依規定變換
    車道（跨越槽化線行駛）為由，予以逕行舉發；惟當時欲經
    交流道進入國道1 號之車流量巨大，業已回堵至平面道路，
    異議人根本無法將車輛靠右匯入該車流，況國道10號與回堵
    至平面道路之車陣間，隔著一面牆，其在國道10號上根本無
    法得知該處業已回堵壅塞，因此，乃不得不將車輛行駛至該
    交流道之槽化線處後進入交流道；且異議人根本沒有收到舉
    發通知單，異議人家中平時均有人在內，但卻無人收到該舉
    發通知單，亦無人接獲招領舉發通知單之文件，是該舉發通
    知單是否確有經合法之送達，甚值懷疑；據此，爰依法聲明
    異議，請求撤銷原處分云云。
二、按汽車行駛於高速公路、快速公路或設站管制之道路，不遵
    使用限制、禁止、行車管制及管理事項之管制規則而有未依
    規定變換車道者，處汽車駕駛人新臺幣（下同）3,000 元以
    上6,000 元以下罰鍰，並記違規點數1 點，道路交通管理處
    罰條例第33條第1 項第4 款、第63條第1 項第1 款亦有明定
    。次按「槽化線，用以引導車輛駕駛人循指示之路線行駛，
    並禁止跨越。劃設於交岔路口、立體交岔之匝道口或其他特
    殊地點」，道路交通標誌標線號誌設置規則第171 條第1 項
    設有明文。又按「汽車駛離高速公路及快速道路主線車道擬
    進入交流道、服務區、休息站時，應先駛入外側車道，再循
    減速車道逐漸降低速率行駛之」，高速公路及快速道路交通
    管制規則第18條有明文規定。又處理違反道路交通管理事件
    ，有關文書送達之程序，依行政程序法之規定，違反道路交
    通管理事件統一裁罰基準及處理細則第5 條亦有明文；再按
    送達，於應受送達人之住居所、事務所或營業所為之；於應
    送達處所不獲會晤應受送達人時，得將文書付與有辨別事理
    能力之同居人、受僱人或應送達處所之接收郵件人員；應受
    送達人或其同居人、受僱人、接收郵件人員無正當理由拒絕
    收領文書時，得將文書留置於應送達處所，以為送達；又送
    達不能依前二條規定為之者，得將文書寄存送達地之地方自
    治或警察機關，並作送達通知書兩份，一份黏貼於應受送達
    人住居所、事務所、營業所或其就業處所門首，另一份交由
    鄰居轉交或置於該送達處所信箱或其他適當位置，以為送達
    ；前項情形，由郵政機關為送達者，得將文書寄存於送達地
    之郵政機關；寄存機關自收受寄存文書之日起，應保存三個
    月；行政程序法第72條第1 項前段、第73條第1 項、第3 項
    、第74條分別定有明文。
三、經查：
（一）異議人於民國96年4 月20日9 時許，駕駛車號0102-TE 號
      自用小客車，行經國道10號東向1.5 公里處欲進入交流道
      接往國道1 號，因未先駛入外側車道，再進入交流道，而
      直接跨越該交流道匝道口之槽化線駛入該交流道接往國道
      1 號，經照相採證後，為警逕行製單舉發等事實，為異議
      人於異議狀中所自承不諱，並有舉發照片3 張及內政部警
      政署國道公路警察局96年5 月15日公警局交字第ZEB02204
      9 號舉發違反道路交通管理事件通知單1 紙附卷可稽；觀
      之上開舉發照片所示，異議人所駕車輛部分車身位於槽化
      線上，部分車身位於國道1 號上，車頭並朝向該交流道足
      見異議人確係未先駛入外側車道，再進入交流道，而係直
      接跨越該交流道匝道口槽化線後，駛入該交流道接往國道
      1 號，則異議人駕車行駛於高速公路，顯有未依規定變換
      車道（跨越槽化線行駛）之違規行為，至屬明確。
（二）異議人雖主張：其係因當時接往國道1 號之交流道上車流
      量巨大，業已回堵至平面道路，以致異議人根本無法事先
      將車輛靠右匯入該車流，況國道10號與回堵至平面道路之
      車流間，隔著一面牆，其根本無法得知該處業已回堵壅塞
      ，始不得不將車輛駛至該交流道之槽化線處後進入交流道
      云云，然查證人即當日執行勤務舉發本違規事件之國道公
      路警察局第五警察隊田寮分隊警員甲○○，於本院調查時
      到庭具結證謂：於上下班及高鐵進站之際，雖然在該處擬
      進入交流道接往國道1 號之車流量很大，常會回堵壅塞至
      後方之平面道路上，但是就從國道10號往該交流道之車輛
      而言，其在進入該交流道前，尚有500 公尺供其減速慢行
      靠右匯入該車流中，且其在離該交流道300 至400 公尺處
      ，就可以發現欲進入該交流道之車陣，而其係在上開車輛
      正前方拍下本件舉發照片，本件違規車輛係因在距該交流
      道30、40公尺處才開始減速靠右，才會來不及匯入車陣中
      ，以致需直接跨越槽化線始得進入該交流道等語（見本院
      卷第40頁至第42頁），查上開員警在該處執行舉發之工作
      已有2 、3 年之值勤經驗乙節，業據該員警於本院調查時
      證陳明確（見本院卷第42頁），是該證人對於該處之交通
      情狀自應知之甚詳，又警員執行公務時，本身即受有行政
      懲處責任之監督，且其到庭具結作證，更係以刑事責任擔
      保其證言之真實性，故證人甲○○警員本其維護交通秩序
      及行車安全等職責所為之上開本件交通違規舉發及相關證
      述內容，經核應無不可採信之處。是足見該處固常因車流
      量大而有回堵之情形，但擬由國道10號進入該交流道之車
      輛，仍能減速慢行靠右匯入該車陣依序進入該交流道。是
      異議人猶據前詞主張：其係不得已始跨越槽化線云云，應
      係推諉卸責之詞，尚不足採。
（三）另被告主張：其根本沒有收到舉發通知單，其家中平時均
      有人在內，但卻無人收到該舉發通知單，亦無人接獲招領
      舉發單之文件，令人質疑該舉發通知單是否確有經合法之
      送達云云，然查高雄縣鳳山市○○路○ 段267 巷3 之4 號
      5 樓為異議人之住居處，係為異議人所自承，而警方因異
      議人上開違規事實，經製作通知單逕行舉發，並委託郵政
      機關按上址送達，於96年8 月29日及同年月30日投遞2 次
      均無人收受，投遞人員乃於96年8 月31日依行政程序法第
      74 條 第1 項規定製作送達通知書2 份，將其中1 份黏貼
      於異議人上開地址信箱上，另1 份置於該送達處所信箱內
      ，而完成送達程序等情，有該送達證明書1 紙附卷可考（
      見本院卷第11頁），並經臺灣郵政股份有限公司鳳山郵局
      於97年4 月24日以鳳郵字第0970200116號函復本院屬實。
      準此，本件違規舉發通知單之送達程序並無任何違法之處
      ，已生送達之效力，而異議人既自承居住於上開處所，且
      該送達方法並非僅留置1 份通知書，尚有另1 份係黏貼於
      信箱上，以確保送達文書能由受送達人收受，是異議人辯
      稱：本件未經合法送達而未收受上開舉發通知書等語，亦
      非可採。
四、綜上所述，異議人駕駛車輛確有於上開時、地，在高速公路
    上未依規定變換車道而直接駕車跨越槽化線之違規行為，從
    而原處分機關依道路交通管理處罰條例第33條第1 項第4 款
    及違反道路交通管理事件統一裁罰基準及處理細則，裁處異
    議人罰鍰6,000 元，固屬有據。然揆之首揭規定，汽車駕駛
    人，違反同條例第33條第1 項第4 款之規定者，除依原條款
    處罰鍰外，並應予以記違規點數1 點。原處分機關既認本件
    異議人係違反同條例第33條第1 項第4 款之規定，則除處上
    開罰鍰外，自應併予記違規點數1 點，惟原裁決處分漏未處
    罰，於法自有未合，且上開記點之處罰，係屬強制規定，無
    從減免。是異議人之異議雖無理由，惟原處分既有上開瑕疵
    ，仍屬無可維持，自應由本院將原處分撤銷，並依據違反道
    路交通管理處罰條例第33條第1 項第4 款、第63條第1 項第
    1 款及違反道路交通管理事件統一裁罰基準及處理細則，裁
    處異議人如主文第2 項所示之罰鍰，並記違規點數1 點，以
    資適法。
五、據上論斷，依道路交通案件處理法第20條，裁定如主文。
中    華    民    國    97    年    5     月    7     日
                  交通法庭    法  官  王參和
以上正本證明與原本無異。
如不服本裁定，應於收受送達後5 日內向本院提出抗告狀。
中    華    民    國    97    年    5     月    7     日
                              書記官  陳惠玲


司法院資訊處製作；財團法人民間司法改革基金會備份。
